【裁判字號】    97,訴,1453
【裁判日期】    980319
【裁判案由】    侵權行為損害賠償
【裁判全文】
臺灣臺南地方法院民事判決              97年度訴字第1453號
原      告  乙 ○ ○
送達代收人  甲○○○
被      告  丙 ○ ○
訴訟代理人  楊瓊雅律師
上列當事人間請求侵權行為損害賠償事件，經本院於民國98年3
月5日言詞辯論終結，判決如下：
    主      文
原告之訴及假執行之聲請均駁回。
訴訟費用新台幣壹萬零玖佰元由原告負擔。
    事實及理由
一、原告起訴主張略以：被告於民國96年8、9月間經訴外人丁○○介紹認識原告配偶戊○○，被告明知戊○○係有配偶之人
    ，竟先於96年12月10日在被告位於 台南縣己○市○○路242
    巷30之6號3樓之租住處與戊○○發生性關係，復於97年1月2
    日在台南縣新化鎮某處空地上汽車內之前座與戊○○有親密
    行為。原告因被告與配偶戊○○前揭行為，致生精神上重大
    痛苦，爰依侵權行為法則，提起本件訴訟等語，並聲明：被
    告應給付原告新台幣（下同）100萬元， 願供擔保請准予宣
    告假執行。
二、被告抗辯略以：確與戊○○發生性關係及有親密行為，但當
    時並不知戊○○係有配偶之人，並無相姦之意，並聲明：請
    求駁回原告之訴，如受不利判決，願供擔保免為假執行。
三、得心證之理由：
（一）按當事人主張有利於己之事實者，就其事實有舉證責任，
      民事訴訟法第277條定有明文。 又民事訴訟如係由原告主
      張權利者，應先由原告負舉證之責，若原告先不能舉證，
      以證實自己主張之事實為真實，則被告就其抗辯事實即令
      不能舉證，或其所舉證據尚有疵累，亦應駁回原告之請求
      ，最高法院17年上字第917號判例參照。 本件原告主張被
      告明知原告配偶戊○○係有配偶之人，竟於前揭時地與戊○○發生性關係及親密行為等情，被告雖不否認於前揭時
      地與原告配偶戊○○發生性關係及親密行為，惟抗辯當時
      並不知戊○○係有配偶之人等語。揆諸前揭法條及判例意
      旨，自應由原告舉證證明被告於與戊○○發生性關係及親
      密行為時知悉戊○○係有配偶之人，經查：
    1.原告配偶戊○○於97年2月25日 對被告提出強制性交之告
      訴時，係陳述「我不熟識丙○○，因之前有一起吃飯過（
      和一堆朋友）」等語（見嘉義市警察局第二分局刑案偵查
      卷宗第6頁），則戊○○尚且自稱與丙○○（即被告） 並
      不熟識，自難認定被告於與戊○○發生性關係之時係明知
      戊○○為有配偶之人。
    2.證人即戊○○於任職台南紡織公司時之同事丁○○固於警
      詢時陳稱「丙○○知道代號oooo號（指戊○○）女子有婚
      姻關係」（見台灣台南地方法院檢察署97年度偵字第6688
      號卷第97頁之台南縣警察局歸仁分局調查筆錄），惟丁○○觀該調查筆錄係97年6月1日始作成，距被告與戊○○發
      生性關係之96年12月10日已約半年，距被告與戊○○發生
      親密行為之97年1月2日 亦已5個月，而距戊○○對被告提
      出強制性交告訴之97年2月25日也已3個月餘，則丁○○所
      為被告知悉戊○○有配偶之陳述，究指被告於與戊○○發
      生關係前即已知悉或之後始知悉，已難認定。況，丁○○
      作證之時，戊○○已提出告訴數月，自已受該事件之影響
      ，則證詞之可信度，亦有疑問。
    3.綜上，自前揭原告配偶戊○○於警詢時之陳述及證人丁○○於警詢時之證詞，均難認定被告於與戊○○發生性關係
      時已知戊○○係有配偶之人。是被告抗辯其於與戊○○發
      生性關係時並不知戊○○係有配偶之人乙節，為可採信。
      則原告主張被告與原告戊○○發生性關係及親密行為時知
      悉戊○○係有配偶之人。
（二）次按相姦行為固應認係故意以背於善良風俗之方法加損害
      於他人（通姦者之配偶），惟仍應以相姦者明知與其發生
      性關係之人係有配偶之人，始符合民法第184條第1項後段
      明文規定行為人應為「故意」之構成要件。本件被告抗辯
      與原告配偶戊○○發生性關係時並不知戊○○為有配偶之
      人，既可採信為真實。而原告並無法舉證證明被告明知戊○○係有配偶之人而與其相姦，復查無其他證據足資證明
      被告於與戊○○發生性關係時知悉戊○○係有配偶之人。
      揆諸前揭說明，本件原告既無法證明被告係故意以背於善
      良風俗之方法加損害於原告，則原告主張被告應負侵權行
      為責任云云，即不可採。
（三）從而，原告依侵權行為法則，請求被告應負損害賠償責任
      並應給付原告如訴之聲明所示之損害賠償，為無理由，不
      應准許，應予駁回。
五、本件事證已臻明確，兩造其餘攻擊防禦方法及所舉未經援用
    之證據，經本院斟酌後，認為均不足以影響本判決之結果，
    爰不一一論述，併此敘明。
六、按訴訟費用，由敗訴之當事人負擔；法院為終局判決時，應
    依職權為訴訟費用之裁判， 民事訴訟法第78條及第87條第1
    項分別定有明文。經核本件訴訟費用額為10,900元（即第一
    審裁判費），而原告之請求為無理由，爰依上開規定確定原
    告應負擔之訴訟費用如主文第2項所示
七、原告既受敗訴判決，其假執行之聲請，即失所依據，應併予
    駁回。
八、據上論結，原告之訴，為無理由，依民事訴訟法第78條、第
    87條第1項，判決如主文。
中    華    民    國    98    年    3     月    19    日
                        臺灣臺南地方法院民事第一庭
                                法  官  王 獻 楠
上為正本，係照原本作成。
如不服本判決，應於本判決送達後20日內提出上訴狀（須按他造
當事人之人數附繕本）。
中    華    民    國    98    年    3     月    19    日
                                書記官  李 靜 怡


司法院資訊處製作；財團法人民間司法改革基金會備份。
